【裁判字號】    97,上易,249
【裁判日期】    970529
【裁判案由】    傷害等
【裁判全文】
臺灣高等法院高雄分院刑事判決         97年度上易字第249號
上  訴  人
即  被  告  甲○○
上  訴  人
即  被  告  丙○○
上列上訴人因傷害等案件，不服臺灣高雄地方法院96年度易字第
3443號中華民國97年2 月1 日第一審判決（起訴案號：臺灣高雄
地方法院檢察署96年度偵字第24346 號），提起上訴，本院判決
如下：
     主  文
上訴駁回。
     事  實
一、丙○○曾因毒品危害防制條例案件，經臺灣高雄地方法院以
    95年訴字第447 號判決有期徒刑9 月確定，並於民國96年2
    月4 日因縮刑期滿執行完畢。竟仍不知悔改，夥同甲○○與
    真實姓名、年籍均不詳綽號『黑面』與『和仔』之成年男子
    ，共同基於恐嚇取財之犯意聯絡，於96年2 月22日21時許，
    在乙○○所開設位於高雄市○○區○○路264 號檳榔攤內附
    設有卡拉OK之小吃店中，推由甲○○向乙○○恫稱：「老闆
    娘，我朋友剛關出來，妳以後每個月就給我們2 萬元」等語
    ，然為乙○○所拒。嗣乙○○意欲報警處理，甲○○竟徒手
    翻倒店內桌子、『黑面』則拿起店內香煙往地上亂丟，丙○○亦拔掉電話線，徒手破壞店內擺設及物品（毀損罪部分業
    經告訴人撤回告訴）。丙○○、甲○○、與『黑面』等三人
    則另基於共同傷害之犯意聯絡，分別以徒手方式毆打乙○○
    ，或用手抓住乙○○的頭，致乙○○受有頭部外傷併頭皮3
    ×3 公分瘀腫、頭部鈍傷、頭皮下瘀血與胸部鈍傷等傷害。
二、案經乙○○訴由高雄市政府小港分局報請臺灣高雄地方法院
    檢察署檢察官偵查起訴。
    理  由
一、證據能力：按「被告以外之人於審判外之陳述，雖不符前4
    條之規定，而經當事人於審判程序同意作為證據，法院審酌
    該言詞陳述或書面陳述作成時之情況，認為適當者，亦得為
    證據」、「當事人、代理人或辯護人於法院調查證據時，知
    有第159 條第1 項不得為證據之情形，而未於言詞辯論終結
    前聲明異議者，視為有前項之同意」，刑事訴訟法第159 條
    之5 第1 、2 項分別定有明文，而上開規定之立法意旨在於
    傳聞證據未經當事人之反對詰問予以核實，原則上先予排除
    ，惟若當事人已放棄詰問或未聲明異議，基於證據資料愈豐
    富，愈有助於真實發現之理念，且強化言詞辯論主義，法院
    自可承認該傳聞證據例外擁有證據能力。經查，告訴人乙○○、證人鄒鳳嬌於警詢及偵查中之陳述，及卷附高雄市立小
    港醫院診斷證明書2 紙，雖均係被告以外之人於審判外之言
    詞或書面陳述，性質上屬傳聞證據，惟檢察官及被告等未於
    言詞辯論終結前聲明異議，本院審酌該言詞及書面陳述作成
    時之情況，復查無其他不法之情狀，足認上開傳聞證據，依
    刑事訴訟法第159 條之5 之規定俱有證據能力，合先說明。
二、訊據上訴人即被告丙○○、甲○○固供承有於上揭時間偕同
    其友人『黑面』與「和仔」至上開檳榔攤飲酒消費，及與乙○○因故發生爭執，並因而拉扯之事實，惟矢口否認有何恐
    嚇取財及傷害犯行，均辯稱：當時是丙○○與乙○○理論並
    拉扯，是乙○○一直推丙○○，丙○○才反推回去，店內東
    西應該是推撞中掉的，但渠等均未毆打乙○○，也沒有對乙○○恐嚇取財及施以恐嚇云云。
三、經查：
  (一)被告等二人曾於上開時間夥同『黑面』與『和仔』共同前往
    乙○○所經營之上開檳榔攤，並與乙○○發生爭執及拉扯等
    事實，業經被告等二人所自承不諱，復有照片6 紙可佐（見
    警卷第14至16頁）可佐，此部分之事實自堪信實。
  (二)關於恐嚇取財部分：
  1.證人即告訴人乙○○於原審審理中以證人身分證稱：「我當
    天是坐在店內，背對著門口，在裡面唱歌，後來有人開門進
    來，我一回頭看到他們4 個人都已經進來了，並且坐在門口
    附近的桌子。甲○○就用遙控器把我的歌關掉，我就起身問
    他們是否要喝酒？要不要炒小菜？我正準備要往外走時，有
    一個高高的男子，叫『黑面』，『黑面』就跟我說叫我不要
    出去，說有事情要跟我講，我就回來，丙○○正好從廁所出
    來，甲○○就開口跟我說『老闆娘，我朋友剛關出來，妳以
    後就每個月給我們兩萬』，他講這話的時候，並沒有講明所
    謂的朋友是指何人，但是他有講說兩萬是要給『我們』，不
    是要給他自己；我就問他說你們是要收保護費嗎？甲○○就
    用台語罵三字經，說妳要做生意就是要每個月給兩萬，其他
    人就坐在那邊，沒有講什麼，但是也沒有制止甲○○這樣子
    講，就只有我跟甲○○在那邊吵」等語（見原審卷第73頁）
    。被告等二人雖辯稱：渠等係前往該店消費云云，然被告等
    人進入小吃店後旋即與告訴人發生激烈爭執等情，業經證人
    鄒鳳嬌於原審審理中證實在卷（見原審卷68、69頁），而被
    告甲○○亦自承其確於進入店後不久將桌子弄翻（見原審卷
    66 頁） ，此實迴異與一般正常之消費情形。況衡諸常情，
    告訴人既開店營業維生，實無刻意為難來客之必要，尤其事
    發當時，店內僅告訴人一位單身弱女子，相較於被告等人均
    為壯年之男子，告訴人更無刻意主動挑釁之理。從而，事發
    當日被告等人前往告訴人經營之小吃店，應係意在恐嚇取財
    。準此，被告等二人及『黑面』、『和仔』確有對乙○○恐
    嚇取財之犯行無訛。至於被告二人雖於原審審理中聲請傳訊
    證人黃信益到庭證稱：乙○○說甲○○向她要保護費一事，
    我不知道，這個我沒有聽到等語（見原審卷第87頁），是證
    人黃信益既對上開被告等二人有無向乙○○索取保護費一事
    不知情，則其證詞自不足為被告等二人有利之認定，一併敘
    明。
  (三)關於傷害罪部分：
  1.告訴人乙○○於原審審理中復證稱：「當時我往外走想要報
    警處理，這時候甲○○就翻桌，並罵得很難聽，他一翻桌我
    就趕快往外跑，所以也沒有在裡面跟他爭執，我一出來他們
    就跟出來，我有聽到有人說『有人講要報警就打死他』，當
    時我跑到檳榔攤那邊要打電話，結果電話線就被丙○○拔掉
    了，但是是何人把電話丟掉的我則不清楚，因為他們那時候
    都圍在我旁邊，我在打電話的時候，他們就開始拔電話並開
    始打我了，我可以肯定在場的二位被告都有出手打我，因為
    『黑面』是面對著我，被告二人則是在我的左右，我有看到
    被告二人都有出手打我。我要報警時他們就開始打我，他們
    不是在阻擋『黑面』打我，而是一起跟著打，第一次打的時
    候，隔壁阿姨出來說你們三、四個人打一個女孩子，結果他
    們就停手，丙○○緊靠著我並一直罵我髒話，我用手推開丙○○，『黑面』就用手抓住我的頭，被告二人就要圍上來打
    我，他們幾乎是把我壓制在地上。我後來有聽到他們4 個人
    當中有人說『已經報警了，趕快走』，…我只看到桌子是甲○○掀的，至於椅子是怎麼倒的我不清楚…。但是丙○○拔
    掉電話線之後，我確實有看到被告二人打我。…他們四人一
    進來甲○○就跟我說要拿兩萬元。」等語（見原審卷第72、
    73頁），復有高雄市小港醫院96年2 月23日診斷證明書1 紙
    可佐（見警卷17頁），並與證人鄒鳳嬌於原審審理中證述情
    節（詳後述）大致相符。況且被告甲○○於原審審理中亦以
    證人身分證稱：「丙○○當天確實有跟乙○○拉扯，丙○○
    要跟乙○○理論．．．我有看到他們在推，丙○○跟乙○○
    大約推推拉拉10幾秒、、、拉扯過程當中丙○○及乙○○都
    有罵類似幹你娘之類的髒話」等語，而被告丙○○亦自承：
    「我那天的確有罵三字經」等語（見原審卷75、76頁），是
    被告等二人及『黑面』確有毆打乙○○之行為，亦堪認定。
  2.再參以證人即當天在現場目睹事發經過之鄒鳳嬌於原審審理
    中證稱：「我在小港機場上班，那天我正好排休假，我就去
    乙○○隔壁攤位的鍋燒麵攤吃東西，我看到連同被告總共有
    4 個人騎車先後到那間店裡面，在庭被告丙○○先下車，拿
    乙○○檳榔攤裡面的冷飲櫃的飲料，拿了飲料之後他自己一
    個人就先進到店裡面去，其他3 個人也隨後就跟著進去。當
    時乙○○正在店裡面唱歌，丙○○在店內講什麼我沒有聽到
    ，後來就發生吵架的事情，我只有聽到裡面有翻桌子的聲音
    ，並沒有看到實際的情形，之後我就看到他們4 個人跟乙○○拉拉扯扯的一起從店內出來，我有看到乙○○在那邊喊，
    說不要這樣子，當時在那邊勸架的應該是『和仔』。被告等
    人在店內開始爭執，到了外面就出拳（證人當庭比了一個手
    勢：手握拳，往後縮，再往前）打乙○○；我沒有注意到是
    何人打乙○○的，但是我有看到『黑面』把香煙拿起來往地
    上丟，所以香煙應該不是被撞倒的，應該是被『黑面』拿起
    來丟的。丙○○當時在做何事我沒有注意，因為我會緊張。
    我沒有注意到總共有幾個人打，我只有印象有一個叫做『和
    仔』的人有勸他們不要再打了，勸架的應該不是在庭被告二
    人，至於總共有幾個人打乙○○，我則沒有注意到，隔壁的
    阿姨有喊說你們三、四個人打一個女人這樣對嗎，然後阿姨
    就報警，被告等人就跑走了；電話是拉扯中掉落的，．．．
    丟東西的大部分是『黑面』丟的，…我是有聽到他們在裡面
    的聲音就是『乒乒砰砰』，接著我就看到被告他們幾乎是打
    著出來的，我看到有人出手拉著小翠，但是我沒有看清楚是
    誰，這要問小翠，因為我看到時就很緊張」等語（見原審卷
    第68、69頁）。可知，被告等人對乙○○施予毆打之時，「
    和仔」並未參與其中，而是在那邊勸架，對乙○○施予毆打
    的，應是被告等二人及『黑面』者。
  3.至於證人黃信益雖於原審審理中證稱：「當時被告二人及『
    黑面』、『和仔』均在店裡面。我印象中我沒有看到乙○○
    在裡面，印象中是我跑出來跟乙○○說裡面有人翻桌子，乙○○才進去的，她一走到店門口，就被『黑面』抓住頭髮，
    『和仔』跟丙○○要將黑面拉開，他們從門口一直打到檳榔
    攤那邊，檳榔攤的電話是『黑面』扯的，至於丙○○有無用
    三字經罵乙○○我則沒有印象了。…『黑面』就一面抓小翠
    頭髮，一面打她，但是他沒有說為何要打小翠，我只有看到
    『黑面』一直打乙○○。我沒有看到丙○○跟乙○○在那邊
    大小聲。我沒有看到丙○○有伸手去推乙○○，我當時有在
    場，但是我沒有看到有這種情形；乙○○有無伸手一直推丙○○，這我沒有看到。丙○○跟乙○○是否有罵『幹你娘』
    ？我沒有聽到，我只有在『黑面』打乙○○時，聽到『黑面
    』一直罵『幹你娘』」等語（見原審卷第86、87頁），惟所
    述關於丙○○與乙○○發生拉扯、拉扯中丙○○有罵乙○○
    『幹你娘』等節，與丙○○所供及甲○○以證人身份所證之
    內容不符（見原審卷75、76頁），是上開證述與事實不符，
    難以採信。況該證人經原審法院提示上開筆錄內容質疑其所
    證之真實性後，立即改口稱：「因為時間隔太久，已忘記了
    」等語（見原審卷第90頁），更足見其證言之可信度確實不
    足，因此實難以其證述為有利於被告等二人之認定。
  (四)綜上所述，被告等二人上開所辯，均顯不足採，其恐嚇取財
    未遂及傷害犯行，應屬事證明確，堪以認定，自應法論科。
四、核被告丙○○、甲○○所為，均係犯刑法第346 條第1 項、
    第3 項之恐嚇取財未遂罪及刑法第277 條第1 項之普通傷害
    罪。被告等二人已著手於恐嚇取財之實行而未生犯罪之結果
    ，為未遂犯，應依刑法第25條規定按既遂犯之刑度減輕之。
    被告等二人就上開恐嚇取財未遂罪與『黑面』、『和仔』；
    及被告等二人就普通傷害罪與『黑面』，均有犯意之聯絡與
    行為之分擔，應為共同正犯。又被告等二人所犯上開二罪，
    犯意各別、行為互殊，應分論併罰。又被告丙○○曾因毒品
    危害防制條例案件，經原審法院以95年訴字第447 號判決有
    期徒刑9 月確定，並於96年2 月4 日縮刑期滿執行完畢，有
    臺灣高等法院被告前案紀錄表附卷可參，其受有期徒刑之執
    行完畢後，5 年內故意再犯本件有期徒刑以上之上開二罪，
    為累犯，應依刑法第47條第1 項規定加重其刑。被告丙○○
    就恐嚇取財未遂部分同時有加重、減輕事由，依刑法第71條
    第1 項規定，先加後減之。檢察官起訴書認被告等二人係犯
    刑法第305 條恐嚇危害安全罪，業經公訴檢察官於原審法院
    審理中當庭予以更正（見原審卷第65頁），自無庸再變更起
    訴法條，附此敘明。
五、原審認被告等二人罪證明確，因而適用刑法第28條、第346
    條第1 項、第3 項、第277 條第1 項、第41條第1 項前段、
    第51條第5 款、第47條第1 項、第25條，刑法施行法第1 條
    之1 等規定，並審酌被告等二人年輕力壯，不思靠己之力以
    獲生活所需，見告訴人弱女可欺，竟向之需索金錢，一旦遭
    拒，竟又群毆告訴人，所作所為罪質非輕，並於犯後一再否
    認犯行、飾詞矯辯，顯無悔意，且迄今未能與告訴人達成和
    解以賠償告訴人之損害及被告之動機、手段等一切情狀，就
    被告甲○○所犯恐嚇取財未遂罪，處有期徒刑8 月，所犯傷
    害罪，處有期徒刑8 月；被告丙○○所犯共同恐嚇取財未遂
    罪，處有期徒刑9 月，其所犯傷害罪，處有期徒刑9 月。並
    敘明被告等二人所犯上開之罪在96年4 月24日之前，依中華
    民國九十六年罪犯減刑條例第2 條第1 項第3 款規定，均減
    其等宣告刑二分之一即各減為有期徒刑4 月、4 月、4 月15
    日、4 月15日，並就被告等二人所犯上開二罪，分別諭知如
    易科罰金，以新臺幣1000元折算1 日之折算標準，及定其等
    二人之應執行刑，即被告甲○○應執行有期徒刑7 月、被告
    丙○○應執行有期徒刑8 月（按被告等二人所定應執行之刑
    已逾6 月，故就合併後所定之執行刑，依法無易科罰金之適
    用）。其認事用法，核無不合，量刑亦屬允當。被告等二人
    上訴意旨否認犯罪，指摘原判決不當，為無理由，應予駁回
    。
六、被告等二人另被訴毀損罪部分，因業據告訴人於原審審理中
    撤回告訴，而為公訴不受理之判決，爰不再論述，一併敘明
    。
據上論斷，刑事訴訟法第368 條，判決如主文。
本案經檢察官王登榮到庭執行職務。
中    華    民    國    97    年    5     月    29    日
                  刑事第四庭    審判長法  官  蕭權閔
                                      法  官  陳吉雄
                                      法  官  吳進寶
以上正本證明與原本無異。
不得上訴。
中    華    民    國    97    年    5     月    29    日
                                      書記官  林佳蓉
附錄本判決論罪科刑法條：
中華民國刑法第346 條（單純恐嚇罪）
意圖為自己或第三人不法之所有，以恐嚇使人將本人或第三人之
物交付者，處6 月以上5 年以下有期徒刑，得併科1 千元以下罰
金。
以前項方法得財產上不法之利益，或使第三人得之者，亦同。
前二項之未遂犯罰之。
中華民國刑法第277 條（普通傷害罪）
傷害人之身體或健康者，處3 年以下有期徒刑、拘役或1 千元以
下罰金。犯前項之罪因而致人於死者，處無期徒刑或7 年以上有
期徒刑；致重傷者，處3 年以上10年以下有期徒刑。


司法院資訊處製作；財團法人民間司法改革基金會備份。
